臺灣彰化地方法院刑事判決　　　　　　　96年度訴字第1638號
公　訴　人　臺灣彰化地方法院檢察署檢察官
被　　　告　甲○○
選任辯護人　潘欣欣律師
上列被告因違反槍砲彈藥刀械管制條例案件，經檢察官提起公訴
（96年度偵字第3200號），本院判決如下：
    主    文
甲○○未經許可，製造空氣槍，處有期徒刑貳年捌月，併科罰金
新臺幣捌萬元，罰金如易服勞役，以新臺幣壹仟元折算壹日。扣
案如附表編號一至四所示之物均沒收。
    事    實
一、甲○○明知具殺傷力之空氣槍，係槍砲彈藥刀械管制條例所
    列管之違禁物，未經主管機關之許可，不得製造或持有，為
    供以射擊斑鳩之用，竟基於製造具有殺傷力空氣槍之犯意，
    於民國95年10月某日，在位於彰化縣北斗鎮○○里○○路37
    8 號、不知情之李介誠所經營之「聯鑫玩具商行」，以新臺
    幣（下同）2,500 元之代價購得「華山牌」之以小型二氧化
    碳高壓鋼瓶內氣體為發射動力之不具殺傷力之空氣槍1 枝、
    CO2 瓦斯鋼瓶1 瓶（裝放於前開空氣槍中，嗣已經使用完畢
    而遭丟棄滅失）後，於同月間某日，至位於彰化縣員林鎮之
    某彈簧工廠，以不到100 元之價格，購得遠較上開槍枝內之
    彈簧彈力為強之彈簧1 個，並在其位於彰化縣溪州鄉○○村
    ○○路124 號之住處，依購買槍枝時所附紙盒上之分解圖，
    以拆除槍管下方之螺絲、拆開槍管、取下原本之彈簧、換裝
    前開所購得之強力彈簧、按住固定後、再將螺絲鎖回之改造
    方式，製造完成可發射金屬鋼珠，具有殺傷力之空氣槍（槍
    枝管制編號0000000000）1 枝。嗣於96年3 月31日上午10時
    20分許，經警在彰化縣溪州鄉○○村○○路208 巷產業道路
    上巡邏時，見甲○○持空氣槍射擊斑鳩而查獲，並當場扣得
    其所有製造之前揭空氣槍1 枝（內含CO2 瓦斯鋼瓶1 瓶）、
    供上開所製造空氣槍使用之CO2 瓦斯鋼瓶3 瓶（其中2 瓶在
    其皮包內起獲，另1 瓶於其所騎乘之機車前置物箱內起出）
    、鋼珠1 罐及前開紙盒1 個。
二、案經彰化縣警察局北斗分局報請臺灣彰化地方法院檢察署檢
    察官偵查起訴。
    理    由
一、按被告以外之人於審判外之言詞或書面陳述，除法律有規定
    者外，不得作為證據，刑事訴訟法第159 條第1 項固定有明
    文。惟被告以外之人於審判外之陳述，雖不符第159 條之 1
    至第159 條之4之 規定，而經當事人於審判程序同意作為證
    據，法院審酌該言詞陳述或書面陳述作成時之情況，認為適
    當者，亦得為證據；當事人、代理人或辯護人於法院調查證
    據時，知有第159 條第1 項不得為證據之情形，而未於言詞
    辯論終結前聲明異議者，視為有前項之同意，同法第159 條
    之5 定有明文。查本案於本院準備程序及審理時，檢察官、
    被告、被告之選任辯護人就本院下列所引被告以外之人於審
    判外之言詞或書面陳述均明示同意作為證據，且迄至本院審
    理調查證據時亦未爭執上開證據之證據能力，本院審酌該等
    言詞陳述或書面陳述作成時之情況，並無非法取得等不適當
    之情形，且經本院於審判期日依法進行證據之調查、辯論，
    被告於訴訟上之程序權，已受保障，依刑事訴訟法第159 條
    之5 之規定，具有證據能力。
二、上開事實，業經被告甲○○於本院準備程序及審理時坦承不
    諱（見本院96年度訴字第1638號卷第21、22、51、52頁），
    且查：
（一）被告甲○○購入上開空氣槍時，該空氣槍1 枝並不具有殺
      傷力一節，已據證人李介誠於偵訊時證述明確（見臺灣彰
      化地方法院檢察署96年度偵字第3200號卷第34、35頁），
      並有彰化縣警察局槍枝初步檢視報告表、照片12張、紙盒
      上之分解圖影本1 紙在卷可稽（見彰化縣警察局北斗分局
      北警分偵字第0960005591 號刑案偵查卷第10、11、14-17
      頁，臺灣彰化地方法院檢察署96年度偵字第3200號卷第37
      頁），並有空氣槍1 枝（槍枝管制編號：0000000000號）
      、鋼珠1 罐、CO2 瓦斯鋼瓶4 瓶、紙盒1 個扣案可佐（見
      臺灣彰化地方法院檢察署96年度偵字第3200號卷第20、21
      、38頁），堪認被告之自白屬實。
（二）扣案如附表編號1 所示之物，經內政部警政署刑事警察局
      ，以性能檢驗法、試射法鑑定之結果，認送鑑之空氣槍1
      枝（槍枝管制編號：0000000000號），係以小型二氧化碳
      高壓鋼瓶內氣體為發射動力，以動能測試法測試結果，其
      發射彈丸單位面積動能為29焦耳／平方公分；又經裝填直
      徑分別為4.43mm、4.45mm、4.43mm、4.44mm，重量分別為
      0.37 g、0.36g 、0.37g 、0.36g 之鋼珠試射後，測得鋼
      珠速度分別為158 、159 、158 、155 公尺/ 秒，計算其
      單位面積動能分別為29、29、29、27焦耳/ 平方公分，而
      送鑑如附表編號2 所示之CO2 瓦斯鋼瓶4 瓶，認均係小型
      二氧化碳高壓鋼瓶，送鑑如附表編號3 所示之鋼珠1 罐，
      認均係金屬彈丸。依內政部警政署刑事警察局對活豬作射
      擊測試結果，彈丸單位面積動能達24焦耳／平方公分，則
      足以穿入豬隻皮肉層；依日本科學警察研究所之研究結果
      ，彈丸單位面積動能達20焦耳／平方公分，則足以穿入人
      體皮肉層，而上開槍枝經試射結果，單位面積動能達29、
      29、29、27焦耳/ 平方公分，已超過日本科學警察研究所
      之研究結果，彈丸單位面積動能足以穿入人體皮肉層之20
      焦耳／平方公分等情，有該局96年5 月8 日刑鑑字第0960
      053981號槍彈鑑定書、內政部警政署刑事警察局96年7 月
      4 日刑鑑字第0960090639號函在卷可憑（見臺灣彰化地方
      法院檢察署96年度偵字第3200號卷第11 -13、24、25頁）
      ，足見上開空氣槍係可發射鋼珠金屬具有殺傷力之槍枝。
      從而本件事證明確，被告犯行已堪認定，應依法論科。
三、按所謂製造包括創製、改造、組合、混合、化合等行為在內
    ，已損壞之零件加以修理亦屬製造，改造行為亦屬製造行為
    之一種（最高法院86年度臺上字第7558號、92年度臺上字第
    924 號判決參照）。查被告將空氣槍之彈簧更換為強力彈簧
    ，使之具有殺傷力，屬於製造槍枝之行為。次按依犯罪之性
    質及日常社會生活之經驗判斷，可認一行為本質上即當然包
    括另一行為，或一行為足以吸收另一行為者，僅論一罪，不
    復依想像競合犯、牽連犯之規定論處，即學理上所謂之吸收
    犯，其與牽連犯之區別，主要在於牽連犯其相牽連之數行為
    ，所觸犯之數罪名同時存在，而吸收犯為一罪性質，當然含
    有他罪，而非二以上之罪名同時存在，是牽連犯為裁判上一
    罪，而吸收犯則為實質上一罪，二者不可相混淆，是未經許
    可製造槍彈之製造行為，與其後之未經許可繼續持有該所製
    造槍彈之持有行為，依其犯罪之性質，可認為未經許可製造
    槍彈行為為高度行為，而未經許可繼續持有槍彈行為為低度
    行為，其持有行為，應為製造行為所吸收，應僅論以未經許
    可製造槍彈一罪（最高法院90年度臺上字第2579號裁判意旨
    參照）。又按刑法第62條所謂發覺，固非以有偵查犯罪權之
    機關或人員確知其人犯罪無誤為必要，而於對其發生嫌疑時
    ，即得謂為已發覺；但此項對犯人之嫌疑，仍須有確切之根
    據得為合理之可疑者，始足當之，若單純主觀上之懷疑，要
    不得謂已發生嫌疑（最高法院72年臺上字第641 號判例參照
    ）。復按裁判上或實質上之一罪，其一部分犯罪，既已因案
    被發覺，雖在檢察官或司法警察官訊問中，被告陳述其未發
    覺之部分犯罪行為，並不符合刑法第62條之規定，不應認有
    自首之效力（最高法院91年度臺上字第3570號判決、73年第
    2 次刑事庭會議決議（二）參照）。被告之選任辯護人雖認
    被告於警詢中坦承製造前開空氣槍之犯行，應有自首規定之
    適用，然本件彰化縣警察局北斗分局成功派出所警員王金印
    係在彰化縣溪州鄉○○村○○路208 巷產業道路上巡邏時，
    見被告甲○○持空氣槍射擊斑鳩而查獲，並扣得如附表編號
    1-3 所示之物，因員警已親眼目睹被告以前揭空氣槍槍射擊
    斑鳩，且射擊之聲響衡情係屬巨大，故應可認有偵查犯罪權
    之機關或人員對於被告持有可發射金屬子彈「具有殺傷力」
    之空氣槍，先於被告之自白，而已生合理之懷疑、發覺，被
    告於警詢中就持有空氣槍所為之自白，尚難認屬自首；再雖
    被告於警詢中，供述其有換裝彈簧而製造前開空氣槍之行為
    ，然因其持有前開空氣槍，與製造前開空氣槍之行為間，具
    有吸收犯之實質上一罪關係，參照前揭判決、決議之意旨，
    被告自承製造前開空氣槍之部分即無自首減刑之適用。
四、按空氣槍係屬槍砲彈藥刀械管制條例第4 條第1項第1款之槍
    枝。核被告所為，係犯槍砲彈藥刀械管制條例第8 條第1 項
    之未經許可，製造具有殺傷力之空氣槍罪。被告持有空氣槍
    之低度行為應為製造空氣槍之高度行為所吸收，不另論之。
    又被告所犯上開之罪之法定本刑為無期徒刑、5 年以上有期
    徒刑，併科1,000 萬元以下罰金，惟其無犯罪前科，有臺灣
    高等法院被告全國前案紀錄表1份 在卷可按，考量其係出於
    獵打斑鳩煮食之目的，因一時不察而誤蹈法網，事後悔悟不
    已，且扣案槍枝經鑑定結果，其單位面積動能為29焦耳/ 平
    方公分，與一般制式槍枝殺傷力程度有別，情輕法重，不無
    可憫，本院認為縱量處法定最低度之刑，猶嫌過重，爰依刑
    法第59條規定酌減其刑。另審酌被告之素行、動機、目的、
    換裝彈簧以製造空氣槍之手段、智識程度，及製造具有殺傷
    力之槍枝，對民眾生命、身體之安全及破壞社會安寧秩序之
    潛在危害，與事後坦承犯行之態度等一切情狀，量處如主文
    所示之刑，罰金部分並諭知易服勞役之折算標準。被告犯罪
    時間雖在96年4 月24日之前，惟所犯係槍砲彈藥刀械管制條
    例第8 條第1 項之罪，依中華民國96年罪犯減刑條例第3 條
    第1 項第4 款之規定不得減刑。扣案之如附表編號1 所示之
    物，屬違禁物，應依刑法第38條第1 項第1 款之規定宣告沒
    收。另警方同時查扣之如附表編號2-4 所示之物，為被告所
    有，且係供本件犯罪所用之物，業據被告供明在卷（見本院
    96年度訴字第1638號卷第51頁），均依刑法第38條第1 項第
    2 款之規定諭知沒收。
五、公訴意旨另略以：被告甲○○於96年2 月間某日，以不詳價
    格，向李介誠購得鋼珠1 罐，作為其於95年10月間某日，向
    李介誠所經營之「聯鑫玩具商行」所購得、嗣後經己換裝強
    力彈簧、改造而成之具有殺傷力之空氣槍1 枝之發射子彈。
    因認被告此部分另涉有槍砲彈藥刀械管制條例第12條第4 項
    之持有子彈罪嫌。然按犯罪事實應依證據認定之，無證據不
    得認定犯罪事實，刑事訴訟法第154 條第2 項定有明文。公
    訴人認被告涉有此部分之犯行，無非係以司法院79廳刑一字
    第309 號函、扣案之可供前揭空氣槍使用之鋼珠1 罐、被告
    之自白為其主要論據。惟查：司法院79年03月23日 (79) 廳
    刑一字第309 號法律問題，就鋼珠是否屬於子彈之審查意見
    係認「應送鑑定」，而非逕採肯定之見解（見刑事法律問題
    研究彙編第6 輯249 頁）；又扣案如附表編號3 所示之鋼珠
    1 罐，經送內政部警政署刑事警察局鑑定之結果，認均係金
    屬彈丸，並非子彈，有該局96年5 月8 日刑鑑字第09600539
    81號槍彈鑑定書在卷可考（見臺灣彰化地方法院檢察署96年
    度偵字第3200號卷第11 -13頁）；再依槍砲彈藥刀械管制條
    例第4 條第1 項第2 款、第2 項、第3 項之規定：「該條例
    所謂之彈藥係指前款各式槍砲所使用之砲彈、子彈及其他具
    有殺傷力或破壞性之各類炸彈、爆裂物。前項第1 款、第 2
    款槍砲、彈藥，包括其主要組成零件。但無法供組成槍砲、
    彈藥之用者，不在此限。槍砲、彈藥主要組成零件種類，由
    中央主管機關公告之。」；且觀諸內政部86年11月24日（86
    ）臺內警字第8670683 號公告之「槍砲、彈藥主要組成零件
    種類」規定，炸彈之部分係指彈殼、彈頭、撞針、壓力板、
    縱火劑、毒劑、引信、傳爆管、雷管、火藥，爆裂物部分係
    指火藥、炸藥、雷管、制式導火索，是認扣案如附表編號3
    所示之鋼珠1 罐不具上開彈藥之主要組成零件、非屬槍砲彈
    藥刀械管制條例所指之彈藥甚明。此外，本院復查無其他積
    極確切之證據，足認被告有何此部分持有子彈之犯行，惟公
    訴人認此部分與前開被告經本院判決有罪之製造空氣槍之低
    度行為持有空氣槍之犯行間，具有想像競合犯之裁判上一罪
    關係，爰不另為無罪之諭知。
據上論斷，依刑事訴訟法第299 條第1 項前段，槍砲彈藥刀械管
制條例第8 條第1 項，刑法第11條前段、第59條、第42條第3 項
、第38條第1 項第1 款、第2 款，判決如主文。
本案經檢察官莊佳瑋到庭執行職務。
中　　華　　民　　國　　96　　年　　12　　月　　18　　日
                  刑事第八庭    審判長法  官  李雅俐
                                      法  官  唐中興
                                      法  官  林秉暉
以上正本證明與原本無異。
如不服本判決，應於判決送達後10日內，向本院提出上訴書狀，
上訴書狀應「敘述具體上訴理由」，並按他造當事人之人數附繕
本。「切勿逕送上級法院」。
中　　華　　民　　國　　96　　年　　12　　月　　25　　日
                                      書記官  梁高賓
附表
編號1 ：空氣槍1 枝（槍枝管制編號：0000000000號，以性能檢
        驗法、試射法鑑定之結果，認該空氣槍，係以小型二氧
        化碳高壓鋼瓶內氣體為發射動力，以動能測試法測試結
        果，其發射彈丸單位面積動能為29焦耳／平方公分）。
編號2 ：CO2 瓦斯鋼瓶4 瓶，均認係小型二氧化碳高壓鋼瓶。
編號3 ：鋼珠1 罐（均認係金屬彈丸）。
編號4 ：其上有槍枝分解圖之紙盒1個。
附錄論罪科刑法條
槍砲彈藥刀械管制條例第8條
未經許可，製造、販賣或運輸鋼筆槍、瓦斯槍、麻醉槍、獵槍、
空氣槍或第4 條第1 項第1 款所定其他可發射金屬或子彈具有殺
傷力之各式槍砲者，處無期徒刑或5 年以上有期徒刑，併科新臺
幣1 千萬元以下罰金。
未經許可，轉讓、出租或出借前項所列槍枝者，處5 年以上有期
徒刑，併科新臺幣1 千萬元以下罰金。
意圖供自己或他人犯罪之用，而犯前二項之罪者，處無期徒刑或
7 年以上有期徒刑，併科新臺幣1 千萬元以下罰金。
未經許可，持有、寄藏或意圖販賣而陳列第1 項所列槍枝者，處
3 年以上10年以下有期徒刑，併科新臺幣700 萬元以下罰金。
第1 項至第3 項之未遂犯罰之。
